【裁判字號】    99,基簡,560
【裁判日期】    991117
【裁判案由】    損害賠償
【裁判全文】
臺灣基隆地方法院民事判決             99年度基簡字第560號
原      告  乙○○
被      告  丙○○
被      告  旭乙科技有限公司
法定代理人  丁○○
訴訟代理人  甲○○
上列當事人間請求損害賠償事件，本院於中華民國99年11月３日
辯論終結，茲判決如下：
    主  文
被告應連帶給付原告新臺幣壹拾參萬元及自民國九十九年五月二
十六日起至清償日止按年息百分之五計算之利息暨自民國九十九
年五月二十七日起至上開金額給付完畢之日止每日新臺幣參佰元
之車資。
訴訟費用新臺幣壹仟參佰參拾元由被告連帶負擔。
本判決得為假執行。
    事實及理由要領
一、本件被告２人均未於最後言詞辯論期日到場，惟均無民事訴
    訟法第0386條所列之各種情形，爰准原告聲請，由其一造辯
    論而為判決。又原告起訴時，係以旭乙科技有限公司（下稱
    旭乙公司）為被告，請求判決：(一)被告應給付原告自用小
    客車乙部（台塑牌，2004年10月出廠，M15SNL型，796.CC）
    。(二)如被告不為上項給付，應賠償原告新臺幣（下同）13
    萬元。(三)被告應自民國（下同）99年５月26日起至上開第
    一項或第二項給付完畢之日止按日給付原告1,000.元。嗣於
    訴訟程序中追加「丙○○」為共同被告，請求判決：(一)被
    告應連帶給付原告13萬元及自99年５月26日起至清償日止按
    年息５％計算之利息。(二)被告應連帶給付原告自民國（下
    同）99年５月26日起至上項給付完畢之日止每日1,000.元之
    車資。經核乃屬訴之追加（追加被告）及變更（訴之聲明）
    ，惟其請求之基礎事實同一，況被告亦無異議而為本案之言
    詞辯論，依民事訴訟法第0255條第１項第２款及同條第２項
    之規定，並無不可，應予准許。均先予敘明。
二、原告起訴主張：被告丙○○於99年５月16日下午１時許駕駛
    被告旭乙公司所有4215－YP號小貨車（下稱肇事車輛），沿
    基隆市○○區○○路往五堵方向行駛，途經俊德街街口時，
    違規跨越雙黃線逆向衝撞渠所有之7939－DY號自用小客車後
    逃逸（事後經警方調閱路口監視器，並依車號調查，始知肇
    事車輛係被告旭乙公司所有，及係由被告丙○○駕駛），渠
    所有之小客車車頭毀損，經送修理廠估算修理費用過鉅（至
    少需98,000元），並因安全結構受損嚴重，修理廠建議不宜
    修復，形同全毀。事故後，被告旭乙公司委任代理人甲○○
    至基隆市警察局第三分局七堵分駐所承諾賠償原告同年份、
    廠牌、型式之車輛乙部及自肇事日起至清償日止每日1,500.
    元之交通費。惟被告旭乙公司事後非但未賠償渠汽車，交通
    費亦僅支付1,500.元後，即未再依約給付。渠所有之7939－
    DY號自用小客車市價約為138,000.元，此有中古車拍賣網頁
    資料可證；且渠因雙腳重度殘障，行動不便，上班時往返臺
    北縣三重市與基隆市七堵區，均須靠汽車代步，如無汽車代
    步，甚為不便。又被告丙○○駕駛之肇事車輛兩側漆有「旭
    乙科技公司」之字樣，且事故發生時其正在執行職務，被告
    旭乙公司依法自應負僱佣人之連帶賠償責任等情，為此依民
    法侵權行為損害賠償之法律關係，提起本件訴訟，請求判決
    ：(一)被告應連帶給付渠13萬元及自99年５月26日起至清償
    日止按年息５％計算之利息。(二)被告應自99年５月26日起
    至上項給付完畢之日止按日連帶給付渠1,000.元（關於財產
    權之訴訟，其標的之金額或價額在50萬元以下者，依民事訴
    訟法第0389條第１項第３款規定，應依職權宣告假執行，故
    原告陳明願供擔保，求為以預供擔保為條件之假執行宣告，
    核屬多餘）。
三、被告丙○○對於：渠駕駛肇事車輛於上開時地與原告發生車
    禍，致原告之小客車損壞等事實，並不爭執，惟以：事故發
    生時，渠之行車方向為綠燈；渠於等到對向車輛均通行後始
    左轉俊德街，並已駛過道路中線，並非跨越雙黃線逆向行駛
    。又因渠車上載有材料及重物，車身極為笨重，始未查覺而
    繼續行駛（指渠並非肇事逃逸）。原告於渠左轉俊德街且車
    身已過道路中線之際，對於前方路況應注意而未注意致發生
    事故，撞擊渠車之後防撞桿，其咎在原告，渠並無過失，渠
    自毋庸負任何賠償責任等語，資為抗辯。
    被告旭乙公司對於：被告丙○○駕駛該公司所有之肇事車輛
    於上開時地與原告發生車禍，致原告之小客車損壞等事實，
    亦不爭執，並自認被告丙○○係該公司之臨時工，惟以：該
    公司所有之肇事車輛係遭被告丙○○擅自駕駛，與原告發生
    車禍，造成車輛損壞，實與該公司無關。又該公司之肇事車
    輛亦因此次事故而受損，修理費用共計30,000元，應由原告
    與被告丙○○負連帶賠償責任等語，資為抗辯。
四、查兩造對於：被告旭乙公司之臨時工即被告丙○○駕駛被告
    旭乙公司所有之肇事車輛，於上開時地與原告發生車禍，致
    原告之小客車損壞等事實，均無爭執，並有基隆市○○○道
    路交通事故現場草圖１張及車禍後拍攝之彩色照片３張在卷
    可資佐證，此部分之事實自堪信為真實，而得為本件判斷之
    基礎。本件兩造之爭點在於：原告主張此次車禍咎在被告丙
    ○○；被告丙○○則認為渠並無過失；被告旭乙公司則認為
    該公司所有之肇事車輛係遭被告丙○○擅自駕駛，與原告發
    生車禍，造成車輛損壞，與該公司無關。故本件應先詳予審
    究者，即本件車禍究竟係何人之過失所致？如過失在被告丙
    ○○，則原告之請求即有理由。反之，如過失在原告，則原
    告之請求即無理由。確定被告丙○○有過失後，再計算損害
    之數額。以下分項詳述之。
五、經本院當庭勘驗事故發生時路口之監視器光碟，實情為被告
    丙○○違規搶先左轉，以致發生事故（詳見本院99年10月4
    日言詞辯論筆錄），明顯為被告丙○○之過失，毫無可疑。
    被告丙○○抗辯：此次車禍咎在原告，渠並無過失云云，完
    全與事實不符，自不可採。原告此部分之主張，自堪信為真
    實。次查被告丙○○既為被告旭乙公司之臨時工，即為被告
    旭乙公司之受僱人，無待贅言；而被告旭乙公司所有之肇事
    車輛實質及外觀上皆可認定為被告旭乙公司所有，於被告丙
    ○○駕駛該車行駛於道路時，顯可認為係在行使職務，故被
    告旭乙公司抗辯：該公司所有之肇事車輛係遭被告丙○○擅
    自駕駛，與原告發生車禍，造成車輛損壞，實與該公司無關
    云云，亦不可採。原告主張該公司應負民法第0188條第１項
    前段規定之僱用人責任，亦堪信為真實。
六、按「汽車、機車或其他非依軌道行駛之動力車輛，在使用中
    加損害於他人者，駕駛人應賠償因此所生之損害。」民法第
    0191條之２前段定有明文。被告丙○○既於上開時地駕車過
    失發生車禍，使原告車輛受有損害，依上開規定，對於原告
    因此所受之損害，自應負賠償責任。次按「受僱人因執行職
    務，不法侵害他人之權利者，由僱用人與行為人連帶負損害
    賠償責任。」民法第0188條第１項前段亦定有明文。從而原
    告訴請被告旭乙公司就被告丙○○因此次車禍致原告所受損
    害，與被告丙○○負連帶賠償責任，亦有依據。茲尚應審究
    者為原告所受損害之項目及金額耳。以下分項詳述之。
    (一)汽車毀損部分：
        原告主張：渠所有之小客車車頭毀損，經修理廠估算修
        理費過鉅（約需98,000元），並因安全結構受損嚴重，
        修理廠建議不宜修復，形同全毀，在中古車市場，價值
        約為138,000.元等情，業據提出含同型號車輛照片及目
        前出價金額為138,000.元之拍賣檔案列印單１張為證，
        經核屬實，本院亦認為相當，故原告請求被告連帶如數
        賠償138,000.元為有理由，應全數准許。
    (二)交通費部分：
        原告主張：事故後，被告旭乙公司委任代理人甲○○至
        基隆市警察局第三分局七堵分駐所承諾賠償渠自肇事日
        起至清償日止每日1,500.元之交通費，惟被告旭乙公司
        事後僅支付1,500.元，即未再依約給付等情，就承諾賠
        償每日1,500.元之交通費部分，雖為被告旭乙公司所否
        認，原告亦未能舉證以實其說；惟對於旭乙公司事後曾
        支付1,500.元部分，則未曾爭執，衡情旭乙公司應有該
        等承諾為是。惟不論如何，原告每日上班，往返臺北縣
        三重市與基隆市七堵區，如無自有汽車代步，自須乘坐
        公共車輛。又原告雙腳重度殘障，行動不便，事故發生
        前，上班時往返臺北縣三重市與基隆市七堵區，係靠本
        件受損之汽車代步，如無汽車代步，確實甚為不便。本
        院審酌基隆市七堵區至臺北縣三重市之距離等各情，認
        每日交通費應以300.元為合理（參見民事訴訟法第0222
        條第２項規定），從而原告請求被告連帶賠償，以每日
        300.元為限，為有理由，應予准許，逾此數額之請求，
        即屬無據，應不准許。
七、綜上所述，被告應連帶給付原告130,000.元及自99年５月26
    日起至清償日止按年息５％計算之利息暨自99年５月27日起
    至上項給付完畢之日止每日300.元之車資。從而原告請求被
    告連帶賠償，以130,000.元及自99年５月26日起至清償日止
    按年息５％計算之利息暨自99年５月27日起至上項給付完畢
    之日止每日300.元之車資為限，為有理由，應予准許；逾此
    數額之請求，即屬無據，應不准許。
八、訴訟費用（即裁判費）1,330.元，依民事訴訟法第79條、第
    85條第２項之規定，命由大部分敗訴之被告連帶負擔，爰一
    併確定其數額如主文第３項所示。
九、本件係「就民事訴訟法第0427條第１項訴訟（關於財產權之
    訴訟，其標的之金額或價額在新臺幣50萬元以下者）適用簡
    易程序所為被告敗訴之判決」，依民事訴訟法第0389條第１
    項第３款規定，應依職權宣告假執行，爰依職權宣告之。
十、據上論結，本件原告之訴為一部分有理由，一部分無理由，
    依民事訴訟法第0436條第２項、第0385條第１項前段、第79
    條、第85條第２項、第0389條第１項第３款，判決如主文。
中    華    民    國    99    年    11    月    17    日
                  基隆簡易庭法      官  林金發
以上正本係照原本作成。
如不服本判決，應於本判決送達後20日內向本院提出上訴狀（並
附繕本）及繳納上訴裁判費，上訴於本院合議庭。如委任律師提
起上訴者，應一併繳納上訴審裁判費。
中    華    民    國    99    年    11    月    17    日
                            法院書記官  李建毅

司法院資訊處製作；財團法人民間司法改革基金會備份。
